最高法院刑事判決                              八十六年度台上字第六○三六號
    上訴人  鍾爾鼎
            王鼎臣
    被  告  甲○○
右上訴人等因自訴被告誣告案件，不服台灣高等法院台中分院中華民國八十五年九月
十一日第二審更審判決（八十五年度上更(一)字第一五五號，自訴案號：台灣台中地方
法院八十四年度自字第七七六號），提起上訴，本院判決如左：
    主  文
上訴駁回。
    理  由
按刑事訴訟法第三百七十七條規定：上訴於第三審法院，非以判決違背法令為理由，
不得為之。是提起第三審上訴，應以原判決違背法令為理由，係屬法定要件。如果上
訴理由狀並未依據卷內訴訟資料，具體指摘原判決不適用何種法則或如何適用不當，
自應認其上訴為違背法律上之程式，予以駁回。本件上訴意旨略稱：上訴人等向法院
聲請強制執行係根據和解筆錄及執行命令，乃依法行使權利，為被告甲○○所明知，
其擅自誣指上訴人等向法院聲請強制執行，係妨害其行使權利，自有使上訴人等受刑
事處分之意圖，原判決認被告係出於懷疑與誤會，顯有判決理由矛盾之違法。(二)上訴
人等於原審曾提出組織章程、會議紀錄及八十二年度自字第九八二號、八十三年度（
八十二年之誤）自字第一○五四號、八十四年度上更(一)字第三二號判決，請求調查，
原判決未說明不採之理由，亦有應調查而未調查及理由不備之違誤等語。惟查原判決
綜核卷內證據資料，認定本件被告犯罪不能證明，因而維持第一審諭知被告無罪之判
決，駁回上訴人等在第二審之上訴，已詳其調查證據之結果及其取捨證據認定之理
由，並說明被告確係於上訴人等聲請強制執行前，將系爭新台幣（下同）四萬元交給
其認為具有永安投資人全國聯合會台中分會委員會（下稱永安投資人聯合會台中分會
）會長身分之王文選、彭定安，此經證人彭定安證述屬實，且有收據影本二份及彭定
安聲明其為會長之公告影本在卷可證，且該永安投資人聯合會台中分會本為投資受害
人之臨時組織，成員意見紛岐，被告係因認已向王文選、彭定安清償系爭四萬元，而
上訴人等仍向法院聲請就其存款予以強制執行，乃向台灣台中地方法院檢察署告訴上
訴人等涉犯刑法第三百零四條之妨害自由罪嫌，尚難認被告有捏造事實而為誣告之行
為，已分別於判決內詳述理由，從形式上觀察，原判決並無違背法令情形，至上訴人
等於原審提出之組織章程、會議紀錄及另案判決書等證物，僅可證明永安投資人聯合
會台中分會委員、會長、總幹事產生方式及上訴人鍾爾鼎係經推選為第三任會長，而
彭定安所另組之委員會係非法，因上開證據仍不足推翻被告確曾向王文選、彭定安清
償系爭四萬元之事實，足證上開證據與本件被告有無誣告犯行之待證事實無關，原審
未為此無益之調查，雖未以裁定駁回其聲請，亦未於判決內說明不予調查之理由，惟
顯然於判決無影響，自不得為上訴第三審之適法理由。次查採證認事乃事實審法院之
職權，上訴意旨其餘各節，就原判決明確論斷之事項，及法院採證認事職權之合法行
使，徒憑己意，重為單純之事實上爭執，殊不足據以辨認原判決已具備違背法令之形
式。依上所述，其上訴違背法律上之程式，應予駁回。
據上論結，應依刑事訴訟法第三百九十五條前段，判決如主文。
中      華      民      國    八十六    年      十      月      九      日
                              最高法院刑事第五庭
                                  審判長法官  陳  錫  奎
                                        法官  洪  清  江
                                        法官  李  璋  鵬
                                        法官  吳  昆  仁
                                        法官  劉  介  民
      右正本證明與原本無異
                                              書  記  官
中      華      民      國    八十六    年      十      月     十六     日
